【裁判字號】    95,台上,6449
【裁判日期】    951123
【裁判案由】    偽造文書
【裁判全文】
最高法院刑事判決            九十五年度台上字第六四四九號
上  訴  人  台灣高等法院台南分院檢察署檢察官
被      告  甲○○
上列上訴人因被告偽造文書案件，不服台灣高等法院台南分院中
華民國九十二年十二月十七日第二審判決（九十二年度上訴字第
一一三四號，起訴案號：台灣台南地方法院檢察署九十二年度偵
字第三八０一號），提起上訴，本院判決如下：
    主  文
上訴駁回。
    理  由
按刑事訴訟法第三百七十七條規定：上訴於第三審法院，非以判
決違背法令為理由，不得為之。是提起第三審上訴，應以原判決
違背法令為理由，係屬法定要件。如果上訴理由狀並未依據卷內
訴訟資料，具體指摘原判決不適用何種法則或如何適用不當，或
所指摘原判決違法情事，顯與法律規定得為第三審上訴理由之違
法情形，不相適合時，均應認其上訴為違背法律上之程式，予以
駁回。本件原判決認定被告甲○○夥同沈榮國（另案審理）、嚴
永桂（業經判刑定讞）與綽號「阿佳」之成年男子，均為詐欺集
團成員，由「阿佳」負責幕後操控，嚴永桂負責聯絡，而由被告
與沈榮國出面向車商購車，嚴永桂可獲取新台幣（下同）二萬五
千元、被告與沈榮國各可獲取一萬元之酬勞。四人乃基於共同之
犯意聯絡，由被告及沈榮國於民國九十二年三月初，分別在台南
市○○路「沙卡里巴」夜市○○○○○街附近提供照片予嚴永桂
，再轉交「阿佳」將其照片分別換貼在「謝永獻」及「謝清文」
國民身分證上；「阿佳」另於不詳處所偽造「謝永獻」及「謝清
文」印章各一顆。嗣於同年三月十七日下午二時許，被告、沈榮
國、嚴永桂及「阿佳」四人相約至台南市○○○路○段四三五號
信喬汽車有限公司（下稱信喬公司），欲向該公司以向銀行申請
貸款七十九萬元方式，購買裕隆國產休旅車乙輛，由被告及沈榮
國進入信喬公司，向該公司業務員陳振瑜表示欲辦理購車貸款，
陳振瑜乃通知聯邦商業銀行股份有限公司（下稱聯邦銀行）職員
蘇盈瑞前來辦理對保，該二人即持上開變造國民身分證及偽造印
章交付蘇盈瑞，冒用「謝永獻」、「謝清文」名義辦理對保，沈
榮國擔任購車貸款買受人，被告擔任連帶保證人，被告及沈榮國
即接續在原判決附表編號一至四所示借款契約書、授權書、聯邦
銀行個人資料蒐集、電腦處理或國際傳遞及利用同意書及委託書
上，偽造謝永獻、謝清文署押、印文，以偽造該二人名義之上開
私文書。被告及沈榮國同時在原判決附表編號五所示空白本票發
票人欄處，分別偽造謝永獻、謝清文署押及印文，偽造該二人名
義之債權憑證，持交蘇盈瑞，足以生損害於謝永獻及謝清文及聯
邦銀行等人。旋經蘇盈瑞向謝永獻及謝清文徵信後，發現該二人
並無購車貸款情事，始報警查獲，而未得逞等情。因而維持第一
審論處被告共同連續行使偽造私文書，足以生損害於他人罪刑之
判決，駁回其在第二審之上訴。已綜核全部卷證資料，詳加斟酌
論斷，敘明其所憑之證據及認定之理由，而以被告否認犯罪所持
之辯解為不足採，予以指駁綦詳，俱有卷存之證據資料可資覆按
。從形式上觀察，並無判決違背法令之情形存在。按一行為觸犯
數罪名之想像競合犯，係指行為人以一個意思決定為一個行為，
而侵害數個相同或不同之法益，具備數個犯罪構成要件，成立數
個罪名之謂，乃處斷上之一罪。原判決事實前段記載：被告夥同
沈榮國、嚴永桂與「阿佳」等人共同偽造原判決附表編號一至四
所示之借款契約書、授權書、聯邦銀行個人資料蒐集、電腦處理
或國際傳遞及利用同意書及委託書。後段記載：「沈榮國、甲○
○並另共同起意，同時在附表編號五所示空白本票發票人欄處，
分別偽造謝永獻、謝清文印文、署押，偽造該二人名義之債權憑
證私文書，同時持向蘇盈瑞行使，足以生損害於謝永獻及謝清文
及聯邦銀行」等情。既曰「同時」偽造原判決附表編號一至五之
私文書，即該當於想像競合犯之要件，則原判決以修正前刑法第
五十五條前段之規定，從一重處斷，其適用法則，並無違誤。又
查刑事判決之文字，如有顯係誤寫而不影響全案情節與判決本旨
者，已經宣示或送達後，仍可由原判決之法院依聲請或本於職權
以裁定更正之，司法院大法官會議釋字第四十三號解釋可資參照
，此等因筆誤而生之錯誤，既得以裁定更正，即無違背法令可言
。本件第一審判決事實及理由均未認定被告係「連續」行使偽造
私文書，亦未依刑法連續犯之規定加重其刑，卻於主文贅載共同
「連續」行使偽造私文書，據上論結欄亦贅引刑法「第五十六條
」，其事實之記載及理由之說明雖與主文之宣示不相一致，但此
項錯誤，僅係判決文字之誤寫而不影響全案情節及判決之本旨，
仍可由第一審法院依聲請或本於職權以裁定更正之，原判決疏未
加以糾正，仍無違背法令可言。上訴意旨或就原判決已明白論斷
之事項，任意指摘，或就不影響於判決本旨事項，再事爭執，均
與法律規定得為第三審上訴理由之違法情形，不相適合，其上訴
為違背法律上之程式，應予駁回。
據上論結，應依刑事訴訟法第三百九十五條前段，判決如主文。
中    華    民    國  九十五  年   十一   月  二十三  日
                      最高法院刑事第二庭
                          審判長法官  紀  俊  乾
                                法官  黃  正  興
                                法官  陳  東  誥
                                法官  王  居  財
                                法官  林  開  任
      本件正本證明與原本無異
                                      書  記  官
中    華    民    國  九十五  年   十一   月  二十七  日
                                                Ａ


司法院資訊處製作；財團法人民間司法改革基金會備份。
